【裁判字號】    98,交聲,210
【裁判日期】    980224
【裁判案由】    違反道路交通管理處罰條例聲明異議
【裁判全文】
臺灣士林地方法院交通事件裁定         98年度交聲字第210號
原處分機關  臺北市交通事件裁決所
異 議 人即
受 處 分人  甲○○
上列異議人即受處分人因違反道路交通管理處罰條例案件，對於
臺北市交通事件裁決所98年2 月11日所為之處分（原處分案號：
北市裁罰字第裁22-AR0000000號），聲明異議，本院裁定如下：
    主  文
原處分撤銷。
甲○○不罰。
    理  由
一、按法院受理交通事件，準用刑事訴訟法之規定，道路交通管
    理處罰條例第89條前段定有明文。又最高法院76年臺上字第
    4986號判例意旨揭示「認定犯罪事實所憑之證據，雖不以直
    接證據為限，間接證據亦包括在內。然而無論直接證據或間
    接證據，其得為訴訟上之證明者，須於通常一般之人均不致
    有所懷疑，而得確信其為真實之程度者，始得據為有罪之認
    定。倘其證明尚未達到此一程度，而有合理之懷疑存在，而
    無從使事實審法院得有罪之確信時，即應由法院為諭知被告
    無罪之判決。」於法院審理行為人違反道路交通管理處罰條
    例案件時，自有其適用。易言之，法院於審理行為人違反道
    路交通管理處罰條例案件，當踐行完畢調查證據程序後，為
    事實之認定時，如就原處分機關所認定之行為人違規事實仍
    有合理之懷疑，而無法百分之百確信行為人確有該當於道路
    交通管理處罰條例各該處罰條文之構成要件事實時，此際即
    應依訴訟上之待證事實「倘有懷疑，則從被告之利益作解釋
    」之證據法則，作對受處分人有利之認定。
二、原處分意旨略以：異議人即受處分人（下稱異議人）甲○○
    於民國97年11月12日8 時48分許，騎駛車牌號碼CNR-511 號
    重機車，行經臺北市○○區○○路時，經臺北市政府警察局
    大同分局寧夏路派出所逕行舉發「機車行駛禁行車道」之違
    規，爰依道路交通管理處罰條例第45條第1 項第13款、第63
    條第1 項第1 款之規定，裁處異議人罰鍰新臺幣600 元，並
    記違規點數1 點。
三、聲明異議意旨略以：當時伊已盡可能往右側車道避開禁行機
    車車道行駛，但因車流壅塞，無法馬上避開，乃在駛至禁行
    機車車道與一般車道之車道分隔線處經警拍照舉發違規等語
    。
四、經查，本件原處分機關認異議人涉有前揭交通違規事實，無
    非係以彩色採證照片一幀為其主要論據。惟由該彩色照片觀
    之，異議人騎駛之車牌號碼CNR-511 號重機車於遭拍照舉發
    時，正行駛在禁行機車車道與右側一般車道間之車道分隔線
    左側處並緊鄰該分隔線，且其車身略向右側，又當時異議人
    車輛之前方及右側均有大量機車行駛，且該等右側車輛並已
    阻礙異議人車輛立即靠右駛入一般車道，經核該等情狀，與
    異議人辯稱當時因一般車道上車輛壅塞，其已盡可能靠右欲
    駛入一般車道，但因該車道壅塞而無法立即駛入，乃行駛在
    禁行機車道與一般車道間之車道分隔線等情相符，是異議人
    是否係故意或因重大過失而行駛禁行機車道，仍有合理之懷
    疑，僅憑前揭採證照片，尚無法使本院形成異議人確有違規
    行為之確信。
五、綜上，本件違規行為是否成立，仍有合理之可疑，揆諸首揭
    說明，自應為有利異議人之認定。原處分機關未予詳查，逕
    予裁罰，尚有未洽，本件異議為有理由，原處分應予撤銷，
    另為異議人不罰之諭知。
據上論斷、依道路交通案件處理辦法第20條前段，裁定如主文。
中    華    民    國    98    年    2     月    24    日
                  交通法庭法  官   吳祚丞
以上正本證明與原本無異
如不服本裁定應於收受正本後5日，向本院提出抗告書狀。
                            書記官   陳紀元
中    華    民    國    98    年    2     月    24    日


司法院資訊處製作；財團法人民間司法改革基金會備份。
